臺灣高雄地方法院刑事判決　　　　　　　96年度訴字第1332號
公　訴　人　臺灣高雄地方法院檢察署檢察官
被　　　告　甲○○
　　　　　　　　　　（現另案於台灣高雄監獄執行中）
上列被告因違反毒品危害防制條例案件，經檢察官提起公訴（96
年度毒偵字第1740號）及移送併案（96年度毒偵字第1740號、第
2853號、第2926號、第3323號），嗣被告於本院準備程序進行中
，就被訴事實為有罪之陳述，經合議庭裁定由受命法官獨任適用
簡式審判程序審理，本院判決如下：
    主  文
甲○○施用第一級毒品，累犯，處有期徒刑壹年捌月。扣案之第
夾鏈袋壹只、電子磅秤壹個，均沒收之。
    事  實
一、甲○○前因施用毒品案件，經本院以93年度毒聲字第2634號
    裁定送觀察勒戒，因有繼續施用傾向，再經本院以94年度毒
    聲字第238 號裁定，令入戒治處所施以強制戒治，因逾6 個
    月，經評估後認已無繼續強制戒治之必要，遂於民國94年9
    月16日執行完畢釋放出所，並經臺灣高雄地方法院檢察署檢
    察官於94年9 月20日，以94年度戒毒偵字第505 號為不起訴
    處分確定。另其前因肅清煙毒條例案件，經臺灣高等法院高
    雄分院以82年度上訴字第797 號判決、本院以82年度訴字第
    4327號判決，分別判處有期徒刑3 年1 月、3 年2 月確定，
    其入監服刑後，經假釋、撤銷假釋，而於92年11月13日縮期
    期滿而執行完畢。
二、詎其仍不知悔改，明知海洛因業經公告列為毒品危害防制條
    例第2 條第2 項第1 款之第一級毒品，不得非法施用，竟於
    前開強制戒治執行完畢釋放後5 年內，基於反覆持續施用第
    一級毒品海洛因之單一行為決意，自96年1 月上午8 時許起
    至96年3 月16日某時許止，在其位於高雄縣湖內鄉○○村○
    ○街53巷11號住處，以將海洛因摻水稀釋放入注射針筒後施
    打之方式，每日施用第一級毒品海洛因2 至3 次，而接續施
    用第一級毒品海洛因多次。嗣甲○○先後於96年1 月4 日、
    同年月31日、同年2 月2 日及6 日為警查獲，經甲○○同意
    後採尿送驗，結果4 次均呈嗎啡陽性反應，其中96年2 月6
    日並在高雄縣路竹鄉鄉06937 號地號之廢棄雞舍內，查
    獲甲○○持有夾鏈袋1 只（移送併案意旨書記載為海洛因殘
    渣袋1 個）、電子磅秤1 台，始悉前情。
三、案經高雄縣政府警察局湖內分局報請臺灣高雄地方法院檢察
    署檢察官偵查起訴及移送併案審理。
    理  由
壹、程序部分：
    本件被告甲○○所犯為死刑、無期徒刑或最輕本刑為3 年以
    上有期徒刑以外之罪，其於準備程序中就被訴事實為有罪之
    陳述，經法官告知簡式審判程序之旨，並聽取公訴人及被告
    之意見後，依刑事訴訟法第273 條之1 第1 項規定，裁定由
    受命法官獨任進行簡式審判程序，合先敘明。
貳、實體部分：
一、上揭事實，已據被告於本院審理中坦承不諱，且其於96年1
    月4 日、同年月31日、同年2 月2 日及6 日所採驗之尿液，
    經分別送往台灣檢驗科技股份有限公司以GC/MS 方法（氣相
    層析/ 質譜儀法）檢驗，結果均確呈第一級毒品海洛因代謝
    後嗎啡之陽性反應，此有該公司96年1 月18日報告編號KＺ00
    0000000000號、96年2 月15日報告編號KＺ000000000000號、
    96年2 月15日報告編號KＺ000000000000號、96年2 月15日報
    告編號KＺ000000000000號濫用藥物尿液檢驗報告各1 紙附卷
    可稽（見高縣湖警偵移字第0960000205號卷第4 頁、高縣湖
    警偵移字第0960000489號卷第7 頁、96年度毒偵字第2853號
    卷第9 頁、高縣湖警偵移字第096000424 號卷第6 頁）；此
    外，復有扣案之夾鏈袋1 只、電子磅秤1 個足佐，足認被告
    上開自白確與事實相符，洵堪採為論罪科刑之依據。
二、又被告前曾因施用毒品案件，經送觀察、勒戒及強制戒治，
    而94年9 月16日戒治期滿執行完畢而釋放出所等情，業如事
    實欄一、之所述，復有臺灣高等法院被告前案紀錄表、被告
    刑案資料查註紀錄表、全國施用毒品案件紀錄表各1 份在卷
    可稽，被告於前開強制戒治執行完畢釋放後，5 年內再為本
    件施用毒品犯行，自應依法論罪科刑。是以本件事證明確，
    被告犯行堪以認定。
三、論罪科刑部分：
(一)按海洛因係毒品危害防制條例第2 條第2 項第1 款所稱之第
    一級毒品，是被告施用海洛因之行為，係犯該條例第10條第
    1 項之施用第一級毒品罪。
(二)被告持有第一級毒品，嗣進而施用之，持有之低度行為應為
    施用之高度行為所吸收，不另論罪。
(三)另按，刑事法若干犯罪行為態樣，本質上即具有反覆、延續
    實行之特質，則行為人若基於單一犯意，在密切接近之一定
    時、地，持續實行之多次該等犯罪行為，而依社會通念，於
    客觀上認為符合一個反覆、延續性之行為概念者，於刑法評
    價上，即應僅成立一罪，學理上所稱「集合犯」即屬之。另
    判斷何種構成要件行為，可認符合上述概念，首先固應藉助
    文義解釋，惟當法條文義有所不明時，則須探究該犯罪處罰
    規範之目的為解釋，並參酌一般犯罪典型之實施型態予以綜
    合判斷。又並非所有構成要件之行為具有反覆實施之特質，
    即當然成立集合犯，而得評價為一罪，仍須行為人係基於單
    一犯意，在密切接近之一定時、地，持續實行之多次犯罪行
    為，而依社會客觀通念，認為符合一個反覆、延續性之行為
    概念，始得評價為一罪。因此，行為人之數次犯罪行為，在
    主觀上如係分別起意，或客觀上非係利用同一機會為之，在
    評價上即應成立數罪。由於毒品本具成癮性（毒品危害防制
    條例第2 條第1 項參照），施用者一經上癮，即難戒斷，在
    其主觀依賴毒品之心理下，須持續、密接施用毒品以解癮，
    再犯率高，否則難以承受毒癮發作之痛苦，是施用毒品行為
    ，本質上具有反覆實施之行為特性，得成立集合犯甚明。再
    者，參以被告於本院審時供稱：我每天就在我的住處施用2
    至3 次（海洛因），因為染有毒癮無法戒掉才如此一直施用
    毒品（海洛因）等語（見本院卷第64頁），是其施用毒品之
    間隔甚短，於密切接近之時間內多次施用毒品，而且因當時
    染上毒癮始不斷施用毒品，則主觀上當係基於單一犯意，而
    為該等多次施用第一級毒品海洛因犯行。從而，其上開多次
    施用第一級毒品海洛因犯行，應依集合犯論以一罪。
(四)又事欄二、所載被告之施用第一級毒品犯行，除96年1 月4
    日上午8 時許之施用第一級毒品犯行外，均未經起訴，惟與
    起訴部分（即96年1 月4 日上午8 時許之施用第一級毒品犯
    行）有集合犯之實質上一罪關係，依審判不可分之原則，本
    院自得併予審理，附此敘明。
(五)又被告犯有如事實欄一、所示之前科，而於92年11月13日縮
    短刑期執行完畢出監之事實，有前開刑案資料查註紀錄表、
    前案紀錄表各1 份附卷可稽。詎其於前開有期徒刑執行完畢
    後5 年內，復故意犯本案有期徒刑以上之罪，應依刑法第47
    條第1 項之規定，論以累犯，並加重其刑。
(六)爰審酌被告前已因施用毒品案件經觀察、勒戒及強制戒治，
    ，已如前述，本應徹底戒除毒癮，不料其竟仍繼續施用毒品
    ，已如上述，顯見其並無戒除毒害之決心，量刑不宜從輕，
    惟念其犯後坦承犯行，施用毒品乃自戕一己之身體健康，並
    具有病患性人格之特質，行為本身對社會所造成之危害並非
    直接、鉅大及其犯罪手段、動機、目的、施用毒品之次數、
    頻率等其他一切情狀，量處如主文所示之刑，以資懲儆。
四、沒收部分：查本件扣案之夾鏈袋1 只、電子磅秤1 個，雖非
    違禁物，然為被告施用第一級毒品所用之物，且為被告所有
    ，業據被告於本院審理時供承在卷（見本院卷第63頁），爰
    依刑法第38條第1 項第2 款規定，宣告沒收之。
據上論斷，應依刑事訴訟法第273 條之1 第1 項、第284 條之1
、第299 條第1 項前段，毒品危害防制條例第10條第1 項，刑法
第11條、第47條第1 項、第38條第1 項第2 款，判決如主文。
本案經檢察官乙○○到庭執行職務。
中　　華　　民　　國　　96　　年　　6 　　月　　15　　日
                  刑事第八庭    法　官  李育信
以上正本證明與原本無異。
如不服本判決，應於收受送達後10日內向本院提出上訴書狀。
中　　華　　民　　國　　96　　年　　6 　　月　　15　　日
 　　　　　　　　　　　　       書記官  廖佳玲
附錄本案論罪科刑法條：
毒品危害防制條例第10條第1項
施用第一級毒品者，處6月以上5年以下有期徒刑。
